臺灣臺南地方法院刑事判決　　　　　　　96年度訴字第1309號
公　訴　人　臺灣臺南地方法院檢察署檢察官陳川傑
被　　　告　戊○○
　　　　　　　　　　現於臺灣臺南看守所羈押中
指定辯護人　本院公設辯護人丁○○
上列被告因毒品危害防制條例案件，經檢察官提起公訴（96年度
毒偵字第2468號、96年度偵字第13013號），本院判決如下：
    主  文
戊○○販賣第一級毒品，累犯，分別判處如附表所示之刑，扣案
第一級毒品海洛因壹包沒收銷燬之（驗餘淨重零點伍公克）
，空包裝袋壹個、小型夾鏈袋捌拾伍個、斜口吸管壹支及行動電
話壹支（內含門號0000000000號ＳＩＭ卡壹枚）均沒收，販賣毒
品所得新臺幣仟元沒收，如全部或一部不能沒收時，以其財產
抵償之；又施用第一級毒品，累犯，處有期徒刑壹年，扣案注射
針筒肆支及橡膠軟管壹條沒收。應執行有期徒刑貳拾年，扣案第
一級毒品海洛因壹包沒收銷燬之（驗餘淨重零點伍公克），
空包裝袋壹個、小型夾鏈袋捌拾伍個、斜口吸管壹支、行動電話
壹支（內含門號0000000000號ＳＩＭ卡壹枚）、注射針筒肆支及
橡膠軟管壹條均沒收，販賣毒品所得新臺幣仟元沒收，如全部
或一部不能沒收時，以其財產抵償之。
    事  實
一、戊○○曾因違反毒品危害防制條例施用毒品及違反動產擔保
    交易法案件，經本院以93年度訴字第511號及94年度易字第
    117號分別判處有期徒刑十月、六月，再定應執行刑為有期
    徒刑一年二月確定；復因違反毒品危害防制條例施用毒品及
    詐欺案件，經本院以94年度訴字第207號及臺灣高雄地方法
    院94年度簡字第2923號分別判處有期徒刑十月、五月，再定
    應執行刑為有期徒刑一年二月確定；上開二罪接續執行，於
    民國95年10月25日縮短刑期假釋付保護管束出獄，並於95年
    12月31日保護管束期滿假釋未經撤銷，視為刑之執行完畢。
二、戊○○明知海洛因係毒品危害防制條例所明定之第一級毒品
    ，不得販賣及施用，竟分別基於販賣海洛因之犯意，而進行
    下列六次販賣海洛因之行為，販毒所得共計新臺幣（下同）
    3000元 ：
  (一)丙○○自96年7月某日起至同年8月26日止之期間內，以電話
    與戊○○使用之0000000000門號行動電話號碼連繫，向戊○○表示欲購買海洛因之意，戊○○遂在臺南縣永康市○○街
    285號住處附近，每次以500元之價格，販賣重量不詳之海洛
    因一包予丙○○，共計至少二次。
  (二)甲○○自96年8月15日起至96年8月23日止之期間內（起訴書
    就該日期區間有所誤載），曾三次在臺南縣永康市○○街74
    巷2號之北極殿附近，以電話號碼為00-0000000號公用電話
    與戊○○使用之門號0000000000號行動電話號碼連繫，向戊○○表示欲購買500元海洛因之意，戊○○遂在臺南縣永康
    市○○街60巷2號甲○○住處等地，販賣重量不詳、最低價
    格為500元之海洛因一包予甲○○，共計三次。
  (三)己○○於96年8月22日上午11時22分許，以其使用之門號000
    0000000號行動電話號碼，與戊○○使用之門號0000000000
    號行動電話號碼連繫，向戊○○表示欲購買500元海洛因之
    意，戊○○遂於96年8月24日上午11時許，在臺南縣永康市
    ○○街285號住處前，販賣重量不詳之海洛因一包予己○○
    ，己○○並交付500元予戊○○，共計一次。
三、戊○○另基於施用海洛因之犯意，於上開施用毒品案件追訴
    處罰執行完畢後五年內之96年8月26日8時許，在其位於臺南
    縣永康市○○街285號2樓住處之房間內，以將海洛因放置於
    注射針筒內加水稀釋，再以針筒注射手臂靜脈之方式，施用
    海洛因一次。嗣因司法警察依據臺灣臺南地方法院檢察署檢
    察官核發之通訊監察書，監聽案外人乙○○有從事販賣海洛
    因犯行（刻由本院審理中），並因而得知戊○○可能係向乙○○購買海洛因，乃於96年8月26日許持本院核發之搜索票
    同步搜索乙○○及戊○○，並在臺南縣永康市○○街285號
    戊○○住處執行搜索時，扣得海洛因一包（驗餘淨重0.353
    公克）、小型夾鏈袋八十五個、未使用之注射針筒四支、橡
    膠軟管一條、斜口吸管一支、行動電話一支（內含電話號碼
    0000000000號晶片），並循線查獲前情，經戊○○同意採集
    尿液送驗，結果呈可待因及嗎啡陽性反應。
四、案經臺南縣警察局永康分局報告臺灣臺南地方法院檢察署檢
    察官偵查後提起公訴。
    理  由
一、程序方面：按被告以外之人於審判外之言詞或書面陳述，除
    法律有規定者外，不得作為證據；證人依法應具結而未具結
    者，其證言不得作為證據，刑事訴訟法第159條、第158條之
    3分別定有明文。是證人己○○及甲○○於司法警察前所為
    之言詞陳述，未經具結，該等證人於前開警詢所為陳述（見
    警卷第14至24頁），無證據能力。另按被告以外之人於司法
    警察調查中所為之陳述，與審判中不符時，其先前之陳述具
    有較可信之特別情況，且為證明犯罪事實存否所必要者，得
    為證據，刑事訴訟法第159條之2定有明文。查證人丙○○固
    於本院審理時有所證述，惟其證稱「查獲當天要去找的人並
    不是在庭的戊○○，也不認識在庭的戊○○，警局所指認的
    『戊○○』是一位老老禿頭男子」、「我當時是到現場施打
    品質很好的海洛因約10C.C.後，就直接去找『戊○○』」云
    云。然而被告戊○○表示「我認識丙○○，都是一起出錢合
    資買毒品。查獲當天她有打電話給我要合資購買，不過之後
    她不知道我後來被警察抓走」等語（見本院卷第170至177頁
    ），可見被告戊○○確實認識證人丙○○；又證人丙○○查
    獲當日實施採尿後之所檢出嗎啡類濃度為2341ng\ml（見偵
    查卷二第147頁），以海洛因之代謝狀況而言，應以證人丙○○於警詢時表示「最後一次是在查獲前二天96年8月24 日
    中午施用海洛因」等語較為相符（見警卷二第11頁），是證
    人丙○○於本院審理時表示是查獲即驗尿當天始施打質量極
    好之海洛因，應不可信，否則應高達每毫升上萬毫克之濃度
    才是。因此，本院認定證人丙○○於本院審理時之陳述，與
    其在警詢時所為之陳述不符，且其先前之警詢陳述具有較可
    信之特別情況，並為證明犯罪事實存否所必要者，有證據能
    力。
二、訊據被告戊○○對於有施用海洛因以及有向證人己○○、甲○○、丙○○三人取得金錢後，由其前往向乙○○購買海洛
    因，其再交付海洛因予證人三人等節均坦承不諱，惟矢口否
    認有販賣海洛因犯行，辯稱其僅是幫助證人購買（拿）毒品
    ，並原封不動交給證人，只是轉賣而沒有從中獲取利益，應
    是屬於轉讓，另所查獲之小型夾鏈袋只是為了外出方便攜帶
    云云（見警卷二第5頁）。經查：
  (一)被告戊○○施用海洛因之事實，業據其於本院審理時自白承
    認，而臺南縣警察局永康分局警員對被告實施採尿，送長榮
    大學依據酵素免疫分析法ＥＩＡ初步檢驗、以氣相層析質譜
    儀（ＧＣ＼ＭＳ）確認檢驗結果，確呈嗎啡類陽性反應，有
    確認報告及尿液送驗名冊各一紙在卷可憑（見偵查卷一第20
    至21頁），復有被告所有未使用之注射針筒四支及橡膠軟管
    一條扣案可憑（見警卷二第32頁），足認被告自白與事實相
    符，其施用海洛因犯行已堪認定。
  (二)被告戊○○六次販賣海洛因之事實，業據證人己○○於本院
    審理時及偵查中經具結後（見本院卷第128至132頁，偵查卷
    二第16至17頁，與其在警詢中所為互核一致，復有警卷二第
    26頁自白書可佐）、證人甲○○於本院審理時及偵查中經具
    結後（見本院卷第132至141頁，偵查卷二第25至27頁，與其
    在警詢中所為陳述查核相符，又證人甲○○於本院行交互詰
    問時雖否認有向被告購買海洛因，其於警詢及偵查中所述是
    要陷害被告，但審判長於交互詰問後再次訊問證人，證人已
    承認有向被告購買海洛因，併此敘明）、證人丙○○於警詢
    時（見警卷二第9至13頁）一一證述明確，而上開三名證人
    於查獲時經驗尿後確實有施用海洛因，有長榮大學確認報告
    三份可查（見偵查卷二第146至148頁）。其次，被告於查獲
    時，扣得其所有海洛因一包、小型夾鏈袋八十五個、斜口吸
    管一支、行動電話一支（內含電話號碼0000000000號晶片）
    ，見警卷二第32頁）；其中海洛因一包經高雄市立凱旋醫院
    以氣相層析質譜儀確認檢驗結果，確實為第一級毒品海洛因
    ，驗餘淨重0.353公克，有該醫院濫用藥物成品檢驗鑑定書
    一份可查（見偵查卷二第142頁）；而被告所使用門號
    0000000 000號行動電話，其通話紀錄亦有雙向通聯記錄可
    查（見本院卷第93至104頁，偵查卷二第36至139頁），其中
    證人甲○○所陳述撥打公共電話購買海洛因之地點，業經查
    證為00-0 000000號（見偵查卷二第141頁），比對後與上開
    雙向通聯記錄之通話資訊相符，另有現場蒐證照片十五張在
    卷可憑（見警卷一第16至19頁，偵查卷二第31至33頁），而
    有關被告交付海洛因並收取金錢之事實，亦為被告所坦承。
    依據上開證據資料，已可證明證人己○○、甲○○、丙○○
    有於上開時地向被告交付價金並因而取得海洛因，是本件所
    應審究者即為被告上開行為，是否應評價為販賣海洛因，或
    如被告所辯其無營利意圖，應評價為轉讓。經查：
    1.被告戊○○坦承係以一千元或二千元價格向乙○○販入海
      洛因（見警卷二第3頁），而被告於羈押訊問時陳稱：「
      （證人）他們先拿錢給我，我再幫他們買，我自己也有買
      ，剩下的我自己吃。」（見96年度聲羈字第5至6頁），又
      本件證人每次均購買五百元，足見被告尚需予以分裝；又
      依據現場蒐證照片所示（見警卷一第16頁上方照片），被
      告是將海洛因一包、小型夾鏈袋八十五個及綠色斜口吸管
      一支一併藏放在抽屜內之木盒內，足見小型夾鏈袋及綠色
      斜口吸管，是被告用來將所販入海洛因再予以分裝成更小
      包之用，益可證明被告確實有分裝後再予交付證人之事實
      ，則被告既有分裝事實，如何能確定必能童叟無欺公平分
      裝，而無營利或藉此獲取免費吸食之利益，更與其所述乃
      原封不動直接交付海洛因予證人之情形不合。雖被告辯稱
      是為外出攜帶方便而需予以分裝，然施用毒品者一般均以
      吸管擷取所需用量予以施用，尚無需大費周章一一分裝，
      再逐次一包一包施用，此項抗辯與施用毒品者之施用習慣
      不同，本院不採。
    2.有關證人如何初始與被告接洽部分，證人丙○○證稱「被
      告向伊表示有在幫朋友販毒，如果需要毒品可向被告購買
      」等語（見警卷二第10頁）；證人己○○亦表示「是被告
      主動留電話表示有毒品要賣，如果要買可以找被告」等語
      （見警卷二第15頁）；證人甲○○則證稱「是其朋友留下
      被告的聯絡電話，可以找被告買海洛因」等語（見警卷二
      第22頁）。依據上開證人證述，被告並非所謂因證人無毒
      品來源，而主動向被告要求提供毒品來源之情形，明顯可
      見被告與證人之關係，乃屬「如要購買海洛因，可直接找
      被告聯繫購買，且由被告主動告知上開資訊」之情形，則
      有關非法買賣海洛因之當事人、標的物及價金，甚至所有
      權移轉之合意，完完全全只在被告與證人之間發生，與第
      三人他案被告乙○○完全無涉，此項模式當然即為販賣海
      洛因之犯罪類型之一。
    3.再者，辯護意旨另以最高法院93年度臺上字第973號刑事
      判決意旨，主張縱有交付價金及毒品，惟若行為人並無營
      利意思，只能成立轉讓毒品罪等語。惟上開見解與最高法
      院就販賣與轉讓毒品罪之歷來一致見解不合。而依據文義
      及體系解釋，販賣係指自己完全放棄實力支配，有償地使
      他人終局取得實力支配；而轉讓則指自己完全放棄實力支
      配，但無償地使他人終局取得實力支配。因此，於價金與
      標的物相互移轉所有權之交易類型，如評價為「有交付價
      金之無償轉讓」，顯與文義及體系解釋方法不合，本院認
      為無從成立所謂「有交付價金之無償轉讓」之毒品交易類
      型；縱認販賣海洛因罪刑極重，惟實務上已發展出其餘方
      式予以減緩，自無需以此踰越文義解釋方法，減緩販賣海
      洛因此項重罪於具體個案所產生之弊端，附此敘明。綜上
      ，被告販賣海洛因之事證明確，其犯行足堪認定，應依法
      論科。
三、論罪科刑：
  (一)按觀察、勒戒或強制戒治執行完畢後，五年內再犯毒品危害
    防制條例第十條之罪者，檢察官固應依法追訴，同條例第二
    十三條第二項定有明文。然而被告經觀察、勒戒或強制戒治
    程序後，五年內已再犯施用毒品罪，經依法追訴處罰，縱其
    第三次（或第三次以上）再度施用毒品之時間，在初犯經觀
    察、勒戒或強制戒治執行完畢釋放五年以後，已不合於「五
    年後再犯」之規定，且因已於「五年內再犯」，顯見其再犯
    率甚高，原實施觀察、勒戒或強制戒治，已無法收其實效，
    即應依該條例第十條處罰（最高法院九十五年度第七次刑事
    庭會議紀錄決定參照）。亦即，只要本次施用毒品者回溯五
    年內，如有施用毒品前科，並經依法追訴處罰，依據最高法
    院前開決定，即應逕予追訴處罰。查被告前因施用毒品案件
    ，經依法追訴處罰，於95年12月31日執行完畢，有臺灣高等
    法院被告前案紀錄表一份在卷可憑，此次於五年內之96年8
    月26日再犯施用毒品罪，即應依刑事訴訟程序依法追訴、審
    理。
  (二)海洛因係毒品危害防制條例第二條第二項第一款所明定之第
    一級毒品。核被告所為，係違反同條例第四條第一項販賣第
    一級毒品罪、第十條第一項施用第一級毒品罪。被告持有海
    洛因後進而販賣及施用，持有之低度行為，為販賣及施用之
    高度行為所吸收，不另論罪。又犯罪行為人所為究竟應成立
    一罪或數罪，決定之依據，在於罪數論所描述之一行為，是
    指「人的一個意思決定所啟動的一個複合的因果流程，一個
    複合的因果流程是由數個彼此相互連結而具有方法目的、原
    因結果或持續複製關係的因果事實所構成」，該一行為是社
    會經驗認知上的一行為，是構成一罪的行為，不管實現一個
    或數個構成要件，都只被評價為一罪。又連續犯規定廢除後
    ，對於部分習慣犯，例如竊盜、吸毒等犯罪，可發展接續犯
    之觀念，對於合乎「接續犯」或「包括的一罪」之情形，認
    為構成單一的犯罪（刑法第五十五條、五十六條部分立法理
    由參照）。法官於審判時，應依據每個具體案情不同，判斷
    個別案件是否應評價為罪數上之「一行為」或「數行為」。
    至於各該犯罪類型應賦予何種「工作概念」名稱，則應委由
    大量實務判決累積後，形成判決先例或共識。法官不賦予該
    犯罪類型特定「工作概念」名稱，尚不影響罪數上行為之判
    斷，亦不會導致有過度評價或評價不足問題。按販賣海洛因
    乃風險極高、處罰極重之犯罪，所販賣對象不同，其販賣之
    故意即可因此而區隔特定，縱販賣一人多次，但每次販賣數
    量及金額，交付時間及地點，亦均不同而可分別特定，即符
    合犯意不同，行為互異之概念。在連續犯刪除以前，審判實
    務均認販賣毒品罪為實質上數罪而經立法擬制為裁判上一罪
    之連續犯，因此，本院認為販賣海洛因罪之構成要件及犯罪
    類型，於新刑法廢除連續犯後，解釋上每一販賣行為應成立
    一罪。是被告於犯罪事實所載六次販賣海洛因犯行，暨與一
    次施用海洛因犯行，犯意不同，行為互異，均應各別論以一
    罪，予以分論併罰。
  (三)被告有如犯罪事實所載前科，有高等法院被告前案紀錄表各
    一份在卷可憑，其受有期徒刑之執行完畢，五年以內故意再
    犯本件施用海洛因此項有期徒刑以上之罪，為累犯，依刑法
    第四十七條第一項之規定加重其刑。惟被告所犯販賣海洛因
    之罪，本刑為死刑、無期徒刑，依刑法第六十四條第一項、
    第六十五條第一項之規定，不得加重，併此敘明。又本案查
    獲海洛因僅有一包，每次販賣數量極低，所交易對象為單純
    施用者，尚與大型盤商動輒以大量海洛因販賣之情形有別，
    因販賣海洛因法定刑為死刑及無期徒刑之罪，被告所犯情輕
    法重，宣告本罪之最輕法定刑仍屬過重，其犯罪情節衡情尚
    有可憫恕之處，並參酌我國刑法亦採教育刑主義，苟予長期
    教育改造，或可令其改過遷善，達防衛社會之目的，本院認
    為被告販賣海洛因部分應依刑法第五十九條之規定減輕其刑
    。至於被告表示其於本案查獲時，主動供出毒品來源，因而
    破獲另案被告乙○○，主張應依毒品危害防制條例第十七條
    規定減輕其刑云云。然經本院調取本院96年度訴字第1765號
    被告乙○○違反毒品危害防制條例全卷、96年度聲搜字第94
    6號被告戊○○、乙○○違反毒品危害防制條例搜索卷，並
    依職權傳喚證人即乙○○案實施監聽偵查之臺南縣警察局永
    康分局偵查隊偵查佐阮宗文。依據上開證據資料，司法警察
    是在95年間因查獲一名施用毒品女子，輾轉得知張錫瑞及乙○○涉嫌販賣毒品，乃聲請監聽獲准，於監聽期間再獲悉被
    告戊○○為向乙○○購買毒品之人，其於偵查期間均未先行
    向被告戊○○聯繫接觸，即報告檢察官向本院聲請核發搜索
    票，並同步對乙○○及被告戊○○實施搜索（見本院卷第20
    5至207頁）。因此，偵查機關於另案查獲乙○○販毒一案，
    並非由被告戊○○提供情資始循線查獲，已可證明，是被告
    前開有利於己之主張，為不足採。
  (四)爰審酌被告曾有搶奪、竊盜、詐欺、違反動產擔保交易法、
    麻醉藥品管理條例及毒品危害防制條例等前科，有臺灣高等
    法院被告前案紀錄表一份可查（見本院卷第216至228頁）。
    其不知端正行為避免犯罪，於施用毒品前案執行完畢後，仍
    再度施用毒品，足見被告尚無悛悔之心，又販賣海洛因供人
    施用，戕害他人身心健康至鉅，並擴大毒品戕害人群之範圍
    ，嚴重危害社會秩序而輕忽法律，另斟酌其販賣次數及期間
    等犯罪動機、目的、手段及所生危害，於本院審理時僅坦承
    施用否認販賣之犯後態度一切情狀，爰分別量處如主文及附
    表所示之刑，並定其應執行刑，以資懲儆。
  (五)沒收部分：
    1.扣案第一級毒品海洛因一包（驗餘淨重為0.353公克）為
      查獲之毒品，屬違禁物，不問屬於犯人與否，應依毒品危
      害防制條例第十八條第一項前段規定沒收銷燬之。而毒品
      包裝袋既係用於包裹毒品，防其裸露、逸出、潮濕，便於
      持有藉以施用，非屬毒品危害防制條例第十九條第一項規
      定應沒收之物，故沒收與否應依刑法第三十八條第一項第
      二款之規定（最高法院91年度臺上字第4076號、第4416號
      判決參照）。是被告所有查獲之空包裝袋一個、小型夾鏈
      袋八十五個、斜口吸管一支、行動電話一支（內含電話號
      碼0000000000號晶片），乃聯絡販毒用電話及用以或預備
      用以分裝海洛因之器具；未使用之注射針筒四支、橡膠軟
      管一條，乃被告用以或預備用以施用海洛因之物品，業據
      被告供承在卷（見警卷二第2頁），且非屬毒品危害防制
      條例第十九條第一項所規定專供販賣毒品所用之物，自應
      依刑法第三十八條第一項第二款、第三款之規定宣告沒收
      。
    2.另按毒品危害防制條例第十九條第一項規定，係採義務沒
      收主義，故販賣毒品所得之金錢，如能認定確係販賣毒品
      所得之款項，均應宣告沒收，不以當場搜獲扣押者為限，
      但因其並無「不問屬於犯人與否，沒收之」之特別規定，
      仍以沒收物屬於犯人所有者為限，始得依該規定予以沒收
      。而上開規定所稱「追徵其價額」者，必限於所沒收之物
      為金錢以外之其他財物而無法沒收時，始應追徵其價額，
      使其繳納與原物相當之價額。如所得財物為金錢而無法沒
      收時，應以其財產抵償之，而不發生追徵價額之問題（最
      高法院93年度臺上字第1218、2670、2743號刑事判決要旨
      參照）。被告販賣海洛因予證人三人，已如前述，其購買
      海洛因之次數及金額，均以證人所表明額度最小即有利於
      被告之方式計算金額（共6次，每次500元，共計3000元）
      ，並宣告沒收，如全部或一部不能沒收時，以其財產抵償
      之，再併執行之。
據上論斷，應依刑事訴訟法第二百九十九條第一項前段，毒品危
害防制條例第四條第一項、第十條第一項、第十八條第一項前段
、第十九條第一項，刑法第十一條前段、第四十七條第一項、第
五十九條、第三十八條第一項第二款、第三款、第五十一條第五
款、第九款，判決如主文。
本案經檢察官王誠到庭執行職務。
中　　華　　民　　國　　96　　年 　  1  　 月　　8　　日
　　　　　　　　　刑事第八庭    審判長法　官　彭喜有
　　　　　　　　　                    法　官　盧鳳田
                                      法　官　李東柏
以上正本證明與原本無異。
如不服本判決應於收受本判後10日內向本院提出上訴書狀，並應
敘述具體理由。如未敘述上訴理由者，應於上訴期間屆滿後20日
內向本院補提理由書狀（均須按他造當事人之人數附繕本，切勿
逕送上級法院）。
  　　　　　　　　　　　　　　      　書記官　簡湘雲
中　　華　　民　　國　　96　　年 　  1  　 月　　8　　日
附錄本案論罪科刑法條全文：
毒品危害防制條例第四條第一項
製造、運輸、販賣第一級毒品者，處死刑或無期徒刑；處無期徒
刑者，得併科新臺幣一千萬元以下罰金。
毒品危害防制條例第十條第一項
施用第一級毒品者，處六月以上五年以下有期徒刑。
附表：
┌─────────────────────────┐
│被告戊○○各次販賣第一級毒品之宣告刑主文          │
├─────────────────────────┤
│戊○○販賣第一級毒品，累犯，處有期徒刑拾陸年肆月。│
│戊○○販賣第一級毒品，累犯，處有期徒刑拾陸年肆月。│
│戊○○販賣第一級毒品，累犯，處有期徒刑拾陸年肆月。│
│戊○○販賣第一級毒品，累犯，處有期徒刑拾陸年肆月。│
│戊○○販賣第一級毒品，累犯，處有期徒刑拾陸年肆月。│
│戊○○販賣第一級毒品，累犯，處有期徒刑拾陸年肆月。│
└─────────────────────────┘
